臺灣高等法院臺中分院民事判決
110年度上易字第571號
上訴人即附
帶被上訴人  林宛霖  
訴訟代理人  柯秉志律師
上訴人即附
帶被上訴人  王義文  
訴訟代理人  黃俊昇律師
            歐優琪律師
被上訴人即
附帶上訴人  劉凡慈  
訴訟代理人  林君鴻律師
            林育瑄律師
上列當事人間請求損害賠償事件，上訴人對於民國110年9月22日
臺灣臺中地方法院110年度訴字第942號第一審判決提起上訴，被
上訴人提起附帶上訴，本院於111年2月22日言詞辯論終結，判決
如下：
    主  文
上訴及附帶上訴均駁回。
第二審訴訟費用，關於上訴部分，由甲○○及乙○○連帶負擔；關於
附帶上訴部分，由丙○○負擔。
    事實及理由
壹、程序部分
　　上訴人甲○○及乙○○提起上訴後，被上訴人丙○○於言詞辯論終
    結前之民國110年12月15日提起附帶上訴（本院卷第97頁）
    ，雖已逾上訴期間，惟依民事訴訟法第460條第1項規定，仍
    應准許。
貳、實體部分
一、丙○○主張：伊與甲○○係夫妻，育有2名子女，甲○○為柬埔寨
    台商，故全家居住於柬埔寨。乙○○為甲○○公司之秘書，知悉
    甲○○為有家庭之人。甲○○及乙○○於108年11月間同居於柬埔
    寨金邊、108年12月及109年1月間在IG上有曖昧對話、109年
    1月5、6日同住澳門、109年4月28日甲○○以Messenger傳送情
    色影片給乙○○，並有曖昧對話，翌日(29日)2人前往○○汽車
    旅館同處一室、109年5月中旬2人同住高雄○○○○大飯店，亦
    在○○00建案一同出入、109年5月19日乙○○告知父母已知情，
    甲○○教導乙○○向父母謊稱2人已結束。之後2人仍持續有曖昧
    不倫之對話，甲○○傳送三級片連結給乙○○為性行為之邀約、
    2人一同出現在高雄畫廊、至臺北與朋友餐敘，乙○○與甲○○
    之父母出現在同一照片中，形同夫妻。甲○○及乙○○之行為已
    破壞伊與甲○○間婚姻生活之幸福圓滿，侵害伊之配偶身分法
    益，且屬情節重大，致伊受有精神上痛苦。伊自得依民法第
    184條第1項、第185條第1 項、第195 條第1項、第3項規定
    ，請求其等2人連帶賠償伊精神慰撫金。爰聲明求為命甲○○
    及乙○○應連帶給付丙○○新台幣(下同)100萬元，及自起訴狀
    繕本送達最後一位對造之翌日起至清償日止，按年息百分之
    5計算之利息之判決；並陳明願供擔保，請准宣告假執行。
二、上訴人則以：
　㈠乙○○：
　　丙○○提出之IG帳號「0000000000000000」及FB帳號（含Mess
    enger）「0000 000」，均非伊申請使用，顯示之對話亦與
    伊無關。台中○○精品旅館函覆中已載明甲○○並未於109年4月
    27至30日入住，足見丙○○提出之FB (Messenger）對話並非
    伊與甲○○所為，上開帳號並非伊申請使用。且由上開FB (Me
    ssenger）之對話內容，亦無從認定對話者間有超越一般已
    婚男女應有交友分際之行為。伊與甲○○僅係工作上上司與下
    屬關係，伊並未與之下榻於同一房間或至○○汽車旅館，並無
    侵害丙○○之配偶權。又丙○○提出之證據至多或可認對話當事
    人接觸頻繁，但並無任何親密身體接觸之跡象，縱認成立侵
    權行為，情節亦非嚴重，原審判命應給付50萬元，實屬過高
    等語置辯。
　㈡甲○○：
　　丙○○提出之FB帳號（含Messenger） 「0000 0000 」並非伊
    所申設使用，顯示之對話亦與伊無關。伊否認曾與丙○○共用
    IPAD或使用丙○○手機登入FB，且該FB帳號（含Messenger） 
    「0000 0000 」雖係伊慣用之英文名，帳號照片亦係伊本人
    ，但該等資訊只要係與伊有往來之人皆可輕易取得並據以申
    請FB帳號，自難以此即認上開帳號係伊所申設使用，對話內
    容係伊所為。且台中○○精品旅館及高雄○○○○大飯店均已函覆
    原審於109年4月29日至30日、109年5月間查無伊之訂房及入
    住資料，足見該帳號之對話內容(即原證19影片、原審卷第5
    9至81、101至103頁)與伊去向不符，益徵上開帳號及對話均
    與伊無關。況上開帳號之對話內容(即原審卷第59至77頁、8
    3至91頁、107至115頁)，亦看不出來對話者間有何逾越一般
    男女應有分際之情愫與行為。伊先前與乙○○僅係一般上司下
    屬關係，日常工作之配合並不足以構成侵害配偶關係而情節
    重大之行為，自難認伊有侵害丙○○之配偶權。縱認丙○○之請
    求有理由，原審亦不應逕以伊本於訴訟權所為之答辯，作為
    衡量精神慰撫金之考量，且丙○○於107年底返台後，僅願居
    住娘家，不願返回臺中烏日住家與伊共營夫妻生活，又以伊
    將女兒作為人質、放任胞姊對其施暴等諸多不實主張汙衊伊
    ，兩造婚姻基礎已甚薄弱，原審未慮及此，即判命伊應給付
    50萬元，亦屬過高等語置辯。
三、經原審為丙○○一部勝訴之判決(判命甲○○及乙○○應連帶給付5
    0萬元本息)。甲○○及乙○○提起上訴，丙○○提起附帶上訴。上
    訴聲明：㈠原判決不利於甲○○及乙○○部分廢棄。㈡上廢棄部分
    ，丙○○在第一審之訴及假執行之聲請均駁回。答辯聲明：附
    帶上訴駁回。附帶上訴聲明：㈠原判決不利於丙○○部分廢棄
    。㈡上廢棄部分，甲○○、乙○○應再連帶給付丙○○50萬元及自1
    10年4月12日起至清償日止，按年息百分之5計算之利息。答
    辯聲明：上訴駁回。
四、本件爭點
  ㈠丙○○主張甲○○、乙○○間有不正當交往關係，侵害其配偶身分
    法益，且屬情節重大，因而依侵權行為法律關係，請求其等
    2人賠償其精神損害，是否有理由？
　　⒈丙○○提出之FB帳號（含Messenger）「0000 0000」是否為
      甲○○所申請使用？IG帳號「0000000000000000」及FB帳號
      （含Messenger） 「0000 000」，是否為乙○○所申請使用
      ？上開帳號間之對話內容是否為甲○○、乙○○2人所為？
　　⒉甲○○與乙○○確有超越男女正當交往之界限，共同不法侵害
      其配偶身分法益且情節重大之行為？
  ㈡倘認丙○○之請求有理由，原審酌定之慰撫金額50萬元，是否
    妥適？甲○○、乙○○主張顯屬過高，是否可採？丙○○請求應再
    給付50萬元，是否有理由？　　
五、法院之判斷：
　㈠丙○○及甲○○於105年4月14日結婚，婚姻關係仍存續中，甲○○
    為柬埔寨之台商，乙○○為其公司秘書，乙○○知悉甲○○為有配
    偶之人等情，為兩造所不爭執（原審卷第327至328頁），復
    有丙○○及甲○○之戶籍謄本在卷可憑（原審卷第319、321 頁
    ），堪信真實。
　㈡丙○○主張甲○○與乙○○有超越男女正當交往之界限，共同不法
    侵害其配偶身分法益且情節重大之行為，是否有理由？
　　⒈丙○○提出之甲○○、乙○○IG、FB（含Messenger）帳 號為彼
      二人所申設：
      ⑴丙○○於原審提出甲○○及乙○○、甲○○之母親、丙○○與甲○○
        之女兒在同一房間內之照片，甲○○及乙○○2人於高雄畫
        廊之照片、於109年7月共同至台北餐敘之照片、乙○○與
        甲○○父母之照片等（原審卷第55 57頁、93至99頁，即
        原證8、11、12、13，下稱原證8等照片），此為甲○○、
        乙○○所不爭執（原審卷第328頁）。
　　　⑵丙○○復提出乙○○之IG帳號「0000000000000000」發文及
        照片之截圖（原審卷第239至245頁），及其FB帳號「00
        00 000」發文及照片之截圖（原審卷第247至249頁），
        其中原審卷第249頁左上方之照片與第241頁IG照片相同
        ，及其臉書首頁等（原審卷第261頁），與前揭原證8等
        照片互相核對之結果，均有同一人即乙○○之照 片 及 
        其 發文。是丙○○主張乙○○之IG帳號為「
　　　　0000000000000000 」、FB（ 含Messenger ）帳號為「
　　　　0000 000」，自屬可採。
     ⑶丙○○提出原證19光碟，經原審勘驗其內容之結果，如原判
       決附表一所示，為兩造所不爭執（原審卷第329至331頁
       ），依該勘驗結果可知，甲○○之FB（含Messenger）帳號
       為「0000 0000 」，其圖示與其臉書首頁可認為同一人
       （原審卷第257、259、385、387頁），並與帳號 「0000
        000」乙○○有原審卷第59至77頁所示之對話內容。
　　 ⑷丙○○復提出原證27光碟，經原審勘驗其內容之結果，如原
       判決附表二所示，亦為兩造所不爭執（原審卷第495至49
       6頁 ）。依 該 勘 驗 結 果可知，甲○○之FB（含
　　　 Messenger）帳號為「0000 0000 」，其圖示與其臉書首
       頁可認為同一人，其並與帳號 「0000 000」乙○○有原審
       卷第107至119頁所示之對話內容。
　 　⑸復參酌，丙○○主張其係因與甲○○共同經營夫妻生活期間，
       曾共同使用IPAD，甲○○亦曾使用丙○○之手機登錄FB過，
       故可由丙○○自己之手機，取得上開甲○○之FB（含Messeng
       er）之通話資料等語，而丙○○與甲○○於分居前確曾共同
       居住，而上開行為於一般共同生活且關係親密者之間，
       並非難以想像之行為，並綜合前述情形以觀，丙○○主張
       甲○○之FB（含Messenger）帳號為「0000 0000」，自屬
       可採。甲○○及乙○○空言否認上開帳戶為其所申設，及上
       開對話為彼2人間之對話云云，要無足取。
　 ⒉甲○○與乙○○確有超越男女正當交往之界限，共同不法侵害其
     配偶身分法益且情節重大之行為：
　　 ⑴丙○○主張甲○○於109年4月28日以Messenger「0000 0000」
       帳號傳送標題為「女人睡過的男人多了身上往往會有這
       三個特徵男人一定要清楚」、「女人好色不好色，看看
       她這3個地方，男人一定要懂！」、「女人偷情后，再和
       丈夫發生關係是什麼感受，聽聽這三個女人的心裡話」
       等三個Youtube影片給帳號「0000 000」之乙○○，乙○○則
       回稱「我知道了，記取教訓…會用未來讓你知道，也很愛
       你」，「寶貝，等會中午有特別想吃什麼嗎？」等語；
       嗣乙○○向甲○○稱「那天和你討論完，你和我說這麼處理
       」、「因為不想過無名的生活，所以在想辦法怎麼解決
       」；甲○○則回以「你繼續玩你的，別把我名字弄臭了」
       、「你不愛任何人，你只愛你自己」、「你繼續無明吧
       」、「你早點睡吧」等語；乙○○則回答「因為不懂，所
       以想問你的意見，一起去解決，一起去面對，因為我想
       和你一起走下去，是初衷也是真心，沒有改變過，寶貝
       ，我愛你，晚安」；甲○○則回以「自私鬼」；乙○○又回
       以「如果覺得我做的不好，請和我說，我會把大家都照
       顧好」；甲○○又回以「你把我丟下一個人去爽，這就是
       你」；乙○○再回以「過去是我做錯了，未來不會丟下你
       ，也不會有那一天發生」；甲○○回以「你傷我太深」；
       乙○○回以「過去的事我沒辦法改變，已經發生了，如果
       你願意有盼望，可以做的是給你我可以給的未來，一起
       前進，我可以寫切結書」；甲○○再次回以「自私」；乙○
       ○再回以「想要和你一起走過你的那個過不去的點，希望
       給我這個機會」；甲○○又回以「你沒改變，你累了先睡
       ，我今晚去睡汽車旅館，我需要東西」等語，業據丙○○
       提出甲○○及乙○○上開對話截圖可按（原審卷第59至73頁
       ），並與原判決附表一所示原法院勘驗顯示有上開對話
       之光碟內容相符。
     ⑵丙○○主張109年5月間後，甲○○及乙○○持續有曖昧不倫之對
       話，甲○○再以Messenger「0000 0000 」帳號傳送「000 
       0000 00000000 00000」之三級片連結給帳號「0000 000
       」之乙○○；乙○○則回以「我陰道發炎了，但沒感覺，還
       好今天來看醫生」、「昨天我作夢了，半夜忽然醒來，
       很想念你」、「I love you」、「Miss u」、「親愛的
       ，你怎麼了」、「寶貝，只想和你說句，很想你及愛你
       」等語。又甲○○傳送有其與他人聚餐之照片，乙○○回以
       「你最帥氣」；甲○○回以「眼睛睜不開」；乙○○回以「
       我就愛睜不開，迷人」；甲○○回以「很多女人愛」；乙○
       ○再回以「那沒辦法，看我能多久了，我沒得選」等語，
       亦據丙○○提出甲○○及乙○○Messenger對話內容為據（原審
       卷第83至91頁）。
     ⑶丙○○主張乙○○於109年5月19日以Messenger告知甲○○：「
       晚上媽媽給我發了消息，關於這件事，我的心 裡不知怎
       麼處理好，但就面對說清楚沒有其它方式，然後，我並
       沒有像你晚上提的，只有全心全意對你，像昨天和你說
       的，沒有改變。520一個不成文的儀式日，我是真的愛你
       ，只要你需要我都在，不需要時我會安靜，和你強調一
       次，我愛你，不是每人都愛，也不是別人，就只有你，
       不是其它人，也沒得分給別人，也分不出去」等語；乙○
       ○並向甲○○傳送下列3段對話截圖：①乙○○之母即訴外人丁
       ○○於LINE上說「有關你跟你老闆的事，我已經跟你爸爸
       講了…」；乙○○則回答「0K」、「沒事」，並詢問其母親
       「你說了那些」；②丁○○續稱：「我說你跟老闆交往，他
       說他看了也知知，只不過沒講而已，他有問他不是有老
       婆嗎要何處理…」，乙○○則回答「你沒有說全部事他不會
       明白」；③乙○○之父即訴外人戊○○於LINE上說「○○有空請
       個假回來一趟爸爸有事跟妳商量」等語。而甲○○於受收
       上開3段對話截圖後，回覆乙○○以「你可以和你父母說我
       們結束了，不用煩惱」等語，業據丙○○提出甲○○及乙○○
       上開對話截圖可按（原審卷第107至115頁），並與原判
       決附表二所示原法院勘驗顯示有上開對話及截圖之光碟
       內容相符。
　 　⑷綜合上情，甲○○及乙○○間訊息之互動以觀，不僅傳送三個
       Youtube 具有性事的影片，且其中不乏有「很想念你」
       、「I love you」、「Miss u」、「親愛的，你怎麼了
       」、「寶貝，只想和你說句，很想你及愛你」等語，具
       有曖昧的言詞，甚至於乙○○之父母亦擔心乙○○與甲○○之
       交往等情，在在顯示甲○○及乙○○間確有超越一般已婚男
       女應有交友分際之行為。
　　 ⑸丙○○雖主張甲○○及乙○○間尚有下列之互動，亦可證明彼等
       有超越一般已婚男女應有交友分際之行為云云，經核並
       非可採，分述如下： 
       ⒈丙○○雖主張108 年11月間甲○○及乙○○同居於柬埔寨金邊
         、109年1月5日及6日同住澳門，及甲○○及乙○○在○○00
         建案一同出入云云，固據提出照片（原審卷第35至37
         頁、45至49頁），及丙○○與○○00管理員之對話錄音及
         截圖為據（原審卷第375至379頁）。惟上開照片並無
         甲○○及乙○○，而丙○○與○○00管理員之對話中，管理員
         並未提及與甲○○一同進出者為何人，故均無從認定丙○
         ○之主張為真。至於丙○○提出之甲○○及乙○○、甲○○之母
         親、
　　　　 丙○○與甲○○之女兒等4人在同一房間內之照片（原審卷
         第55至57頁），係在甲○○辦公室所攝，據此無從推認
         甲○○及乙○○有何曖昧之情。丙○○復主張乙○○於108年12
         月及109年1月間在IG與甲○○有曖昧對話，固據提出對
         話內容為證（原審卷第39至43、51至53頁），惟該對
         話內容並未顯示究係何人與乙○○對話，據此自難據以
         推認甲○○及乙○○有何曖昧之情。　　
　　　 ⒉丙○○雖主張甲○○表示於翌（29）日凌晨4時27分接續以M
         essenger「0000 0000」帳號向帳號「0000 000」之乙
         ○○傳送「○○308」及○○汽車旅館之訊息；嗣於同日凌晨
         6時57分，乙○○表示「開門」，甲○○則回以「OK」等語
         ，固據丙○○提出甲○○及乙○○上開對話截圖可按（原審
         卷第73至77頁）。惟查：
　　　　 ⑴甲○○之Messenger「0000 0000 」帳號聊天室有「己○
           ○○」之人，業據丙○○提出有上開聊天室之錄影光碟
           及截圖可按（原審卷第383、405頁），而該「己○○○
           」之人，亦曾於同日（即109年4月29日）發文「我
           們一群都再（在）○○等你起床」、「結果你走了」
           等訊息，受話者則回文「哈哈」、「你們開心」、
           「我回家打坐」等語，業據丙○○提出上開對話截圖
           可按（原審卷第381、403頁）。
　　　　 ⑵依上開甲○○及乙○○之對話可知，29日「凌晨4時27分
           」，甲○○向乙○○傳送「○○308」及○○汽車旅館之訊息
           ；嗣於同日「凌晨6時57分」，乙○○表示「開門」，
           甲○○則回以「OK」等語，乙○○於上午近7時才進入上
           開房間，顯然並未過夜之情。
　　　　 ⑶該「己○○○」之人，亦曾於同日（即109年4月29日）
           對甲○○發文「我們一群都再（在）○○等你起床」「
           結果你走了」等訊息，甲○○則回文「哈哈」、「你
           們開心」、「我回家打坐」等語，可知甲○○似與其
           他人同行至上開旅館，並非單獨與乙○○一起。
　　　   ⑷綜上，尚難據此推認甲○○及乙○○有何曖昧之情。
　　　㈢按因故意或過失，不法侵害他人之權利者，負損害賠償
        責任；故意以背於善良風俗之方法，加損害於他人者亦
        同。不法侵害他人之身體、健康、名譽、自由、信用、
        隱私、貞操，或不法侵害其他人格法益而情節重大者，
        被害人雖非財產上之損害，亦得請求賠償相當之金額；
        前2 項規定，於不法侵害他人基於父、母、子、女或配
        偶關係之身分法益而情節重大者，準用之，民法第184 
        條第1項、第195條第1、3項分別定有明文。又按婚姻係
        以夫妻之共同生活為其目的，配偶應互相協力保持其共
        同生活之圓滿安全及幸福，而夫妻互守誠實，係為確保
        其共同生活之圓滿安全及幸福之必要條件，故應解為配
        偶因婚姻契約而互負誠實之義務，配偶之一方行為不誠
        實，破壞共同生活之圓滿安全及幸福者，即為違反因婚
        姻契約之義務而侵害他方之權利，最高法院55年台上字
        第2053號判例足資參照。是以，不法侵害他人基於配偶
        關係之身分法益而情節重大者，被害人雖非財產上之損
        害，亦得請求賠償相當之金額，且此不法侵害行為不以
        侵權行為人有通姦或相姦行為為限，其情節是否重大，
        應視個案侵害程度、損害狀況、被害人之痛苦程度及忍
        受能力等個別情事，客觀判斷之。　　　  
　　　　⒈甲○○及乙○○，於丙○○與甲○○婚姻關係存續期間，確有
          逾越男女正常社交之行為，衡諸一般倫理觀念及社會
          禮俗，足以破壞丙○○與甲○○間之夫妻信任、共同生活
          之圓滿及幸福，侵害丙○○身分法益上之配偶關係，且
          情節重大，致丙○○受有非財產上之損害。是丙○○主張
          甲○○及乙○○應負共同侵權行為之損害賠償責任，自屬
          有據。
       ⒉按不法侵害他人之人格權，被害人受有非財產上損害，
          請求加害人賠償相當金額之慰撫金時，法院對於慰撫
          金之量定，應斟酌實際加害情形、所造成之影響、被
          害人痛苦之程度、兩造之身分地位、經濟情形及其他
          各種狀況，以核定相當之數額，最高法院51年台上字
          第223號判例可資參照。
　　　　⒊查丙○○為大學畢業，與甲○○結婚後，為家庭主婦，收
          入為甲○○給予之零用金每月約3,000元至5,000元美金
          不等，但自108年1月至今甲○○未再給予等情，業據丙
          ○○提出107年3月至9月間之轉帳紀錄為證（原審卷第3
          89至395頁），甲○○就該轉帳紀錄並不爭執，僅爭執
          目前仍有給付生活費等語（原審卷第496頁），而丙○
          ○另有房屋及土地各1筆，108年度有利息所得；乙○○
          研究所畢業，任職秘書，每月薪資平均約4萬元，目
          前因新冠肺炎而無收入，國內無不動產、汽車及投資
          ，108年無申報所得；甲○○五專畢業，目前任職外資○
          ○集團之負責人，國內無不動產、汽車及投資，108年
          有利息所得等情，業經兩造陳明在卷，並有稅務電子
          閘門財產所得調件明細表附卷足憑。又丙○○因甲○○及
          乙○○之上開行為，致精神受痛苦，本院斟酌兩造之身
          分地位、教育程度、經濟能力、甲○○及乙○○加害情形
          等一切情狀，認丙○○請求之精神慰撫金，應以50萬元
          為適當。此一數額之認定，並無甲○○及乙○○所指有過
          高之情形。 
　　　㈣綜上所述，丙○○依侵權行為之法律關係，請求甲○○及乙○
        ○連帶給付50萬元，及自110年4月12日起至清償日止，
        按年息百分之5計算之法定遲延利息，為有理由，應予
        准許；逾此部分之請求，為無理由，不應准許。原審就
        上開不應准許部分，駁回丙○○之請求，及就上開應准許
        部分，判命甲○○及乙○○如數連帶給付，並為得、供擔保
        免假執行之諭知，均無不合。甲○○及乙○○就其敗訴部分
        提起上訴，丙○○就其敗訴部分提起附帶上訴，各自指摘
        原判決不利己部分不當，求予廢棄改判，均為無理由，
        應予駁回。
六、本件事證已臻明確，兩造其餘攻擊防禦方法及所提證據，經
    本院審酌後，認均不足以影響判決之結果，爰不逐一詳予論
    駁，併此敘明。
七、據上論結，本件上訴及附帶上訴，均為無理由，依法判決如
    主文。
中　　華　　民　　國　　111 　年　　3 　　月　　8 　　日
              民事第七庭    審判長法　官  王  銘
                                  法　官  高英賓
                                  法　官  張國華
正本係照原本作成。
不得上訴。
                                  書記官  柯孟伶

中　　華　　民　　國　　111 　年　　3 　　月　　8 　　日